臺灣高等法院民事裁定　　　　　　　　　96年度抗字第2099號
抗　告　人　甲○○○
相　對　人　陳寶珠
　　　　　　乙○○
上列當事人間聲請撤銷假處分事件，抗告人對於中華民國96年11
月5日臺灣桃園地方法院96年度全聲字第415號裁定提起抗告，本
院裁定如下：
    主  文
原裁定廢棄。
臺灣桃園地方地院九十五年度裁全字第八三一○號裁定應予撤銷
。
聲請及抗告費用由相對人負擔。
    理  由
一、抗告人於原法院聲請及本院抗告意旨略以：
（一）相對人即被代位債權人陳寶珠前因簽發如原裁定附表所示
      之支票（下稱系爭支票）與相對人即代位債務人乙○○發
      生糾紛，乃向原法院聲請假處分，經原法院以民國95年度
      裁全字第8310號假處分裁定准許後，陳寶珠遂提供擔保金
      新台幣（下同）575,000元（即原法院95年度存字第5036
      號提存事件擔保金）就系爭支票執行假處分，禁止乙○○
      就系爭支票於本案判決確定前向付款人請求付款及轉讓與
      第3人。然因乙○○早已將系爭支票背書轉讓與抗告人，
      經抗告人提示系爭支票未獲兌現，抗告人乃聲請就陳寶珠
      之財產為假扣押，經原法院以95年度裁全字第11080號假
      扣押裁定准許後，抗告人即就陳寶珠執行原法院95年度裁
      全字第8310號假處分裁定所提存之上開擔保金執行假扣押
      。嗣抗告人對相對人提起給付票款訴訟，經原法院以95年
      度桃簡字第2227號民事判決抗告人勝訴確定，是抗告人對
      相對人就系爭支票之債權已告確定。
（二）陳寶珠就乙○○為執行原法院95年度裁全字第8310號假處
      分裁定所提存之上開擔保金，抗告人已以原法院95年度桃
      簡字第2227號民事判決為執行名義，就陳寶珠對於原法院
      提存所上開95年度存字第5036號提存擔保金之返還請求權
      ，暨乙○○就上開擔保金所能行使之權利為強制執行，惟
      因陳寶珠對原法院95年度裁全字第8310號假處分裁定所保
      全之請求迄未提起本案訴訟，亦未撤銷上開假處分裁定，
      而乙○○復未依法聲請命陳寶珠限期起訴，故陳寶珠尚無
      法取回上開假處分提存之擔保金，乙○○亦無執行名義可
      就上開提存擔保金求償，致原法院民事執行處無法核發提
      存擔保金取回請求權之移轉命令予抗告人。
（三）系爭支票既經抗告人依法提示，陳寶珠就原法院95年度裁
      全字第8310號假處分裁定所保全之本案請求，即禁止乙○
      ○提示支票，已無提起不作為訴訟之實益，亦無勝訴之可
      能，陳寶珠本應立即撤銷上開假處分裁定，俾能取回上開
      假處分之擔保金，然迄今未為之，顯見其已怠於行使權利
      。
（四）茲抗告人已以存證信函催告相對人陳寶珠向原法院聲請撤
      銷上開假處分裁定，並經陳寶珠收受該信函在卷，惟陳寶
      珠仍未為之，抗告人為保全對陳寶珠上開確定債權之清償
      ，乃依民法第242條之規定，代位行使相對人陳寶珠依民
      事訴訟法第533條準用第530條第3項之規定聲請撤銷該假
      處分裁定。詎原法院竟駁回抗告人之聲請，惟依民法第24
      2條之規定債權人得代位債務人行使之權利包括訴訟上之
      權利，「債務人聲請撤銷假處分」之權利亦係訴訟上之權
      利，自得由債權人代位行使之，爰提起抗告，請求廢棄原
      裁定，將原法院95年度裁全字第8310號裁定撤銷等語。
二、按假扣押之裁定，債權人得聲請命假扣押之法院撤銷之；又
    關於假扣押之規定，於假處分準用之，民事訴訟法第530條
    第3項及第533條前段分別定有明文。次按債務人怠於行使其
    權利時，債權人因保全債權，得以自己名義，行使其權利，
    但專屬於債務人本身者，不在此限，民法第242條亦有明文
    。此項代位權行使之範圍，就民法第243條但書規定旨趣推
    之，並不以保存行為為限，凡以權利之保存或實行為目的之
    一切審判上或審判外之行為，諸如假扣押、假處分、聲請強
    制執行、實行擔保權、催告、提起訴訟等，債權人皆得代位
    行使（最高法院43年台上字第243號及69年台抗字第240號判
    例參照）。
三、經查：
（一）抗告人主張：陳寶珠前因簽發系爭支票與乙○○發生糾紛
      ，乃向原法院聲請假處分，經原法院以95年度裁全字第83
      10號假處分裁定准許後，陳寶珠即提供擔保金575,000元
      （即原法院95年度存字第5036號提存事件擔保金）就系爭
      支票執行假處分，禁止乙○○就系爭支票於本案判決確定
      前向付款人請求付款及轉讓與第3人。然因乙○○已將系
      爭支票背書轉讓與抗告人，經抗告人提示系爭本票未獲兌
      現，抗告人乃聲請就陳寶珠之財產為假扣押，經原法院以
      95年度裁全字第11080號假扣押裁定准許後，抗告人即就
      陳寶珠執行原法院95年度裁全字第8310號假處分裁定所提
      存之上開擔保金執行假扣押。嗣抗告人對相對人提起之給
      付票款訴訟，經原法院以95年度桃簡字第2227號民事判決
      抗告人勝訴確定，抗告人乃以原法院95年度桃簡字第2227
      號民事判決為執行名義，就陳寶珠提存於原法院提存所之
      上開擔保金之返還請求權，暨乙○○就上開擔保金所能行
      使之權利聲請強制執行。原法院民事執行處除於96年7月4
      日以桃院木執水字第29141號函原法院提存所：陳寶珠提
      存之提存物575,000元及利息，請勿准其取回外，又於同
      年月12日以桃院木執96年執水字第29141號通知抗告人提
      出准予取回原法院95年度存字第5036號提存物之相關證明
      文件正本，抗告人即於96年8月31日以存證信函催告陳寶
      珠向原法院聲請撤銷上開假處分裁定，並經陳寶珠收受該
      信函，惟陳寶珠仍未為之等情，有原法院95年度裁全字第
      8310號民事裁定、95年度裁全字第11080號民事裁定、95
      年度桃簡字第2227號民事簡易判決及確定證明書、民事調
      卷強制執行聲請狀、民事執行處96年7月4日桃院木執水字
      第29141號函、96年7月12日桃院木執96年執水字第29141
      號通知、存證信函及收件回執在卷可憑（原審卷第6至21
      頁），經核相符，堪信此部分之事實為真正。
（二）如上開二前段有關民事訴訟法第530條第3項及第533條前
      段規定之說明，陳寶珠原有聲請撤銷原法院95年度裁全字
      第8310號假處分裁定之權，惟尚未向原法院聲請撤銷，嗣
      經抗告人於96年8月31日以前揭存證信函催告陳寶珠向法
      院聲請撤銷上開假處分裁定，並經陳寶珠於96年9月3日收
      受該存證信函後，迄今已逾3月餘，仍未為聲請撤銷，顯
      見陳寶珠有怠於行使上開權利之情形，而抗告人復係陳寶
      珠之債權人，抗告人代位陳寶珠向原法院聲請撤銷上開假
      處分裁定之行為，其目的除在撤銷該假處分裁定本身外，
      亦係同時行使嗣後代位陳寶珠向原法院聲請返還上開擔保
      金所須具備要件之權利，核屬代位實行陳寶珠向原法院聲
      請返還上開擔保金權利之行為，且撤銷上開假處分裁定之
      權利，亦非陳寶珠一身專屬之權利，則依上開二後段有關
      代位權之說明，抗告人依民法第242條之規定，代位行使
      陳寶珠依民事訴訟法第533條準用第530條第3項之規定聲
      請撤銷原法院以95年度裁全字第8310號假處分裁定，核無
      不合，應予准許。從而，原裁定駁回抗告人之聲請，自有
      未洽。抗告意旨指摘原裁定不當，聲明廢棄，為有理由，
      自應由本院予以廢棄，裁定如主文第2項所示。
四、據上論結，本件抗告為有理由，爰裁定如主文。
中　　華　　民　　國　　96　　年　　12　　月　　31　　日
                    民事第十二庭
                        審判長法　官  陳駿璧
　　　　　　　　　　　      　法　官  王麗莉
　　　　　　　　　　　      　法　官  陳邦豪
正本係照原本作成。
不得再抗告。
中　　華　　民　　國　　97　　年　　1 　　月　　2 　　日
　　　　　　　　　　　　　　　書記官  李佳樺
